臺灣屏東地方法院刑事判決
95年度易字第800號
公　訴　人　臺灣屏東地方法院檢察署檢察官
被　　　告　丁○○
　　　　　　　　　　（現寄押在臺灣屏東看守所）
　　　　　　己○○
　　　　　　　　　　號
　　　　　　丙○○
上　一　人
選任辯護人　乙○○律師
上列被告等因詐欺案件, 經檢察官提起公訴（95年度偵字第1035
號）, 本院判決如下：
    主  文
丁○○、己○○、丙○○均無罪。
    理  由
一、公訴意旨略以：緣戊○○（另由檢察官為不起訴處分）曾於
    民國93年4 月間, 與甲○○在屏東縣屏東市○○路○ 段318
    號合夥開設「尚億車行」, 惟因經營不善, 而於同年8 月底
    拆夥, 雙方並約定車行中之車號9M-8701 號、A7-5056 號、
    PZ-3570 號及HV-7193 號等4 部自用小客車分歸甲○○所有
    , 以抵償朱某出資。戊○○與甲○○拆夥一事為丁○○獲悉
    後, 即夥同己○○及丙○○等3 人, 共同意圖為自己不法之
    所有, 於93年10月5 日14時許, 由被告丁○○及己○○2 人
    一同前往屏東縣屏東市○○路○ 段328-2 號由甲○○經營之
    「文發汽車」內, 由丁○○向甲○○佯稱丙○○與戊○○2
    人均為原「尚億汽車」之股東, 質疑戊○○與甲○○於93年
    8 月底拆夥時, 為何未告知丙○○, 故受丙○○指示前來取
    回汽車, 並向甲○○揚言不可報警, 不要做傻事等語。甲○○不疑有他, 遂同意丁○○等3 人取車, 並點選同意取走之
    車輛, 迨翌日即同年10月6 日14時許, 丁○○及己○○2 人
    再一同前往「文發汽車」商行, 表示不同意前一日由甲○○
    點選之車輛, 並電話通知戊○○及丙○○2 人到場, 戊○○
    到場後, 丁○○罵稱「這個車行丙○○也有一份, 要拆夥為
    何沒有跟丙○○說。」等語, 丙○○隨後到場即點選車號9M
    -8701 號、A7-5056 號、PZ-3570 號及HV-7193 號等4 輛自
    用小客車, 使甲○○因而陷於錯誤, 交付上開4 輛自用小客
    車及車籍資料予丁○○、己○○及丙○○等3 人。嗣於94年
    6 月間某日, 甲○○得知戊○○因他案在屏東縣警察局屏東
    分局海豐派出所處理後, 前往與戊○○碰面詢問後, 方知受
    騙。因認被告丁○○、己○○及丙○○等3 人均涉犯刑法第
    339 條第1 項之詐欺取財罪嫌。
二、本件公訴人認為被告涉有上揭犯嫌, 乃以告訴人甲○○於警
    詢及偵查中之指訴; 被告己○○、丙○○、證人戊○○等人
    於警、偵訊中之陳述; 及上開4 部自用小客車已由告訴人甲○○名下過戶至被告丙○○或第三人名下之過戶文件為主要
    論據。訊據被告丁○○、己○○及丙○○等3 人均堅決否認
    有何詐欺取財犯行, 被告丁○○辯稱：93年10月我沒有跟己○○及丙○○一起去甲○○經營之「文發車行」牽走任何一
    部汽車, 甲○○也沒有交給我任何車籍資料等語; 被告己○○辯稱: 我有於93年10月5 日及次日, 與丁○○一起去甲○○經營之「文發車行」, 我聽丁○○說車行老闆與丙○○有
    債務糾紛, 車行老闆願意用車子去抵債, 但抵什麼債務, 我
    不知道等語。被告丙○○辯稱: 我不是「尚億車行」的股東
    , 我也沒有叫丁○○、己○○去向甲○○要車子, 93年10月
    6 日我雖然有去甲○○經營的「文發車行」, 但我去的目的
    , 是要看看丁○○在「文發車行」隔壁開的另一家新車行有
    沒有什麼車子我可以幫他賣等語。
三、按犯罪事實應依證據認定之, 無證據不得認定犯罪事實, 不
    能證明被告犯罪者, 應諭知無罪之判決, 刑事訴訟法第154
    條、第301 條第1 項分別定有明文。次按, 詐欺取財罪之成
    立, 以意圖為自己或第三人不法所有, 以詐術使人將本人之
    物交付為要件。所謂以詐術使人交付, 必須被詐欺人因其詐
    術而陷於錯誤, 若行為人未施用詐術, 或其所用方法, 不能
    認為詐術, 亦不致使人陷於錯誤, 即不構成該罪, 最高法院
    46年臺上字第260 號判例可資參照。
四、被告丁○○等3 人之行為是否得以詐欺取財罪相繩, 關鍵在
    於彼等案發當天是否有向被害人施以詐術, 或彼等之行為是
    否可致被害人陷於錯誤, 而將其所有之4 部汽車交予被告。
    經查:
    (一)93年10月6 日此案發生後, 告訴人並未立即向警方報案,
      而係遲至次年（94年）9 月21日始向高雄縣政府警察局刑
      警大隊提出告訴, 惟觀其告訴內容係謂: 「被告丁○○、
      己○○在『文發車行』內自稱係高董叫彼等前來牽車, 並
      揚言『不要報案, 不要做傻事』, 旋於次日, 會同丙○○
      『強行』開走其所有之上開汽車」（警詢卷第4 頁）, 並
      稱不知道被告3 人何故牽走汽車及其因畏懼被告等人之「
      流氓行為」, 故一直不敢報案云云（同前揭處）, 未有一
      語指訴被告等人以佯稱丙○○係「文發汽車」股東之手法
      , 向其詐騙汽車。迨本院審理時, 告訴人甲○○又以證人
      身分就「丁○○第一次來（我店裡）牽車, 他說高董（即
      丙○○）叫他來牽車, 叫我不要報警、不要作傻事, 而己○○把手放在背包裡面, 我猜想包包裡面可能有兇器, 所
      以不敢反抗, 因人我都不認識。」（本院卷第143 頁）及
      「他們沒有騙我說高董是尚億汽車的股東, 我也沒有問他
      們為什麼來點車, 我後來有讓他們點車, 是因為我害怕他
      們對我不利, 而不是因為被騙我關係。」等情結證屬實（
      本院卷第117 頁）, 亦未指證被告等人向伊行騙。因此,
      告訴人交付汽車予被告之動機, 應係出於對被告等人之畏
      懼, 而非受被告等人之詐騙行為所致。
    (二)至於證人戊○○於偵查時雖向檢察官證述「丁○○當日中
      午叫我去, 我去, 他就罵我說這個車行丙○○也有一份,
      要拆夥為何沒有跟丙○○說」等語屬實（95年偵字第1035
      號卷第97頁）, 惟被告丁○○否認案發當天在場, 被告丙○○、己○○及被害人甲○○等人又均未聽聞被告丁○○
      以上開言詞責罵戊○○, 故證人戊○○前開證詞之真實性
      仍屬有疑。且證人戊○○於案發時與被告等3 人到場, 其
      債務糾紛又甚多, 早為被害人懷疑與此案相關, 戊○○為
      排除自己責任, 容有虛捏事實, 卸責於被告之可能性存在
      , 故其所言尚非全然可信。然即使被告丁○○果曾以上開
      言詞責罵戊○○, 亦因其說話之對象係證人戊○○, 非告
      訴人, 故不能認為係被告丁○○故意對被害人施用詐術。
    (三)至於被害人甲○○於檢察官偵查時雖曾一度證稱: 「第一
      天是我點車給（被告）他們, 因為當時我只有一個人, 我
      無法反抗, 他們騙說丙○○和戊○○是股東, 要來牽車,
      他們第一天來的時候有這樣說, 所以我才點車給他們」云
      云（95年偵字第1035號卷第170 頁）, 惟被害人向警方告
      訴時並未言及受騙一事, 迄本院審理時亦否認其曾受被告
      詐騙, 與上開證詞並不相符, 且其自稱與戊○○經營「尚
      億車行」時, 即已確認該商行僅有伊與戊○○2 人合夥,
      並未目睹其他股東出現過（本院卷第142 頁及第144 頁筆
      錄）, 因此, 衡情被害人應不致於在車行拆夥數月後,未
      經查證, 即率爾相信被告丙○○為該「尚億車行」之股東
      , 而輕易將其拆夥後, 依出資金額折算分配所得之4 台汽
      車交予被告3 人。況且, 被告等3 人於93年10月6 日前往
      告訴人甲○○經營之「文發車行」取走被害人之汽車時,
      甲○○之前合夥人戊○○亦在現場, 被告等3 人又未攔阻
      告訴人與戊○○談話（被害人甲○○及證人戊○○之證詞
      參照, 本院卷第144 、147 頁）, 因此, 被告等人果曾以
      前開手法施詐, 被害人亦應當場向戊○○求證, 惟被害人
      並未如此為之, 足徵被害人交付汽車, 乃因心理受有巨大
      壓力, 或另有其他隱情之故, 斷非受被告詐騙所致, 且被
      告即使以上開手法向被害人施詐, 被害人亦無受騙之可能
      , 被害人於偵查中所稱「被告他們騙說丙○○是股東, 所
      以我才點車給他們」一語應非可信, 不得以此證明被告等
      人有詐欺取財犯行。
    (四)被害人既非因受騙而交付汽車, 被告等人又均否認曾向被
      害人施詐, 證人戊○○之證詞復不能證明被告等人有詐欺
      犯行, 卷附汽車過戶資料又僅能證明被害人所有之上開4
      部自用小客車係由告訴人甲○○名下過戶至被告丙○○或
      第三人名下, 至於被害人為何交付該車？尚無從自該等資
      料得知。因此, 公訴人所舉之證據顯然不足以證明被告有
      公訴意旨所稱之詐欺取財犯行。此外, 又查無其他積極之
      證據, 足認被告等人確有向被害人施用詐術, 並致被害人
      陷於錯誤而交付汽車, 揆諸前開法律規定及判例意旨, 依
      法應諭知無罪之判決。
據上論斷, 應依刑事訴訟法第301 條第1 項, 判決如主文。
中　　華　　民　　國　　96　　年　　6 　　月　　29　　日
                刑事第四庭    審判長　法　官　莊鎮遠
                　　　　　　　　　　　法　官　劉敏芳
                                      法  官  王以齊
以上正本證明與原本無異。
如不服本判決應於收受本判決送達後十日內向本院提出上訴書狀
，其未敘述上訴理由者，並得於提起上訴後十日內向本院補提理
由書狀（均須按他造當事人之人數附繕本）「切勿逕送上級法院
」
中　　華　　民　　國　　96　　年　　6 　　月　　29　　日
                                      書記官  盧姝伶
